臺灣橋頭地方法院刑事判決　
110年度交訴字第38號
公  訴  人  臺灣橋頭地方檢察署檢察官  
被      告  鍾立指


選任辯護人  龐永昌律師
上列被告因過失致死案件，經檢察官提起公訴（110年度偵字第5
482號），被告於準備程序中就被訴事實為有罪之陳述，經告以
簡式審判之旨，並聽取意見後，經本院合議庭裁定由受命法官獨
任行簡式審判程序，本院判決如下：
    主  文
鍾立指犯過失致人於死罪，處有期徒刑柒月。 
    犯罪事實
一、鍾立指於民國110年3月14日10時24分許，駕駛車牌號碼00-0
    000號自用小貨車，沿高雄市大社區高鐵橋下便道由南往北
    行駛，行經該路段與成功一巷之無號誌交叉路口時，本應注
    意車前狀況，隨時採取必要之安全措施，亦應注意行經無號
    誌之交岔路口，應減速慢行，作隨時停車之準備，而依當時
    天候晴、日間自然光線、柏油路面乾燥、無缺陷、無障礙物
    、視距良好，並無不能注意之情形，竟疏未注意而貿然前行
    ，適有林雅蓮騎乘車牌號碼000-000號重型機車搭載其子盧○
    洋（100年10月生，真實姓名年籍詳卷），沿成功一巷由西
    往東方向駛至上開路口，亦應注意行至無號誌之交岔路口，
    支線道車應暫停讓幹線道車先行，且路面上標設之「停」標
    字，係用以指示車輛至此必須停車再開，卻亦疏未注意，未
    停車再開並禮讓行駛於幹線道之鍾立指先行，即貿然前行，
    雙方因而發生碰撞，林雅蓮、盧○洋均因此人車倒地，盧○洋
    因此受有頭部外傷、臉部及上唇擦傷、口腔黏膜撕裂傷及肢
    體多處擦傷之傷害，林雅蓮則受有硬腦膜下出血、缺氧性腦
    病變、頭顱骨折、右側第五、第六根及左側第四根肋骨骨折
    等傷害，且林雅蓮經送往義大醫療財團法人義大醫院（下稱
    義大醫院）急救無效，於同年月23日1時59分許死亡。嗣因
    鍾立指於犯罪偵查機關未發覺前，即於員警前往現場處理時
    ，在場並當場承認其為肇事人，自首而接受裁判，因而查悉
    上情。
二、案經盧文凱（即林雅蓮之夫暨盧○洋之父）訴由高雄市政府
    警察局仁武分局報告臺灣橋頭地方檢察署檢察官偵查起訴。
    理  由
一、按除被告所犯為死刑、無期徒刑、最輕本刑為3年以上有期
    徒刑之罪或高等法院管轄第1審案件者外，於第273條第1項
    程序進行中，被告先就被訴事實為有罪之陳述時，審判長得
    告知被告簡式審判程序之旨，並聽取當事人、代理人、辯護
    人及輔佐人之意見後，裁定進行簡式審判程序；除簡式審判
    程序、簡易程序及第376條第1項第1款、第2款所列之罪之案
    件外，第1審應行合議審判，刑事訴訟法第273條之1第1項、
    第284條之1分別定有明文。本件被告鍾立指係涉死刑、無期
    徒刑、最輕本刑為3年以上有期徒刑之罪或高等法院管轄第
    一審案件以外之罪，並於本院行準備程序時就被訴事實為有
    罪之陳述，本院合議庭依前揭規定，經評議結果，裁定改由
    受命法官獨任行簡式審判程序進行審理，是本件之證據調查
    ，依刑事訴訟法第273條之2規定，不受同法第159條第1項、
    第161條之2、第161條之3、第163條之1及第164條至第170條
    規定之限制，合先敘明。
二、認定犯罪事實所憑之證據及理由
  ㈠上開犯罪事實，業據被告於本院準備程序、審判程序坦承不
    諱（詳交訴卷第55、157、173、184頁），且經證人即告訴
    人盧文凱於警詢、偵訊時證陳明確（詳相一卷第13-15、77-
    79頁），並有義大醫院診斷證明書2紙、高雄市政府警察局
    仁武分局處理相驗案件初步調查暨報驗書、道路交通事故現
    場圖、道路交通事故調查報告表㈠、㈡-1各1份、道路交通事
    故談話紀錄表2份、現場照片、被告所駕車輛與被害人所騎
    乘機車之車輛詳細資料報表、臺灣臺南地方檢察署110南相
    字第557號相驗屍體證明書及檢驗報告書各1份暨相驗照片、
    高雄市政府警察局仁武分局110年11月2日高市警仁分偵字第
    11073348300號函暨所附交通事故現場照片在卷可稽（詳警
    卷第21-25、33-42、53-81、95-97頁；相卷第82-86頁反面
    、第107-109頁；交訴卷35-45頁），且經本院當庭勘驗停放
    於案發地點旁郵務車之行車紀錄器錄影畫面屬實，此有勘驗
    筆錄及擷圖照片附卷可佐（詳交訴卷第51-54、59-125頁）
    。足認被告上開任意性之自白與事實相符，洵堪採為本件論
    罪科刑之依據。
  ㈡按行車速度，依速限標誌或標線之規定，無速限標誌或標線
    者，應依下列規定：二、汽車行經無號誌之交岔路口，應減
    速慢行，作隨時停車之準備；汽車行駛時，駕駛人應注意車
    前狀況，並隨時採取必要之安全措施，道路交通安全規則第
    93條第1項第2款、第94條第3項訂有明文。經查，本件案發
    地點係交岔路口且未設置號誌乙節，有道路交通事故調查報
    告表㈠、現場照片在卷可參（詳警卷第35、53-67頁）。是依
    上開規定，被告於進入上開路口時，即應減速慢行，作隨時
    停車之準備。且本件被告在案發時行駛至案發地點之路口前
    ，其前方設有一凸面鏡可看見被害人林雅蓮(以下逕稱林雅
    蓮)所行駛之成功一巷之來車等情，亦經本院當庭勘驗停放
    於案發地點旁郵務車之行車紀錄器錄影畫面屬實，此有勘驗
    筆錄及擷圖照片附卷可佐（詳交訴卷第51-54、59-125頁）
    ，是被告亦應藉由上開凸面鏡，注意其車前狀況亦即林雅蓮
    之機車是否即將駛至上開路口，並隨時採取必要之安全措施
    。再以被告考領有合格之普通小型車駕駛執照乙節，有其駕
    照影本及公路監理電子閘門證號查詢汽車駕駛人查詢資料在
    卷可參（詳警卷第93、101頁），憑其考領有適當駕駛執照
    之智識及駕駛經驗，對於上開交通規範及凸面鏡設置之作用
    理應知之甚詳，並具有注意能力；復佐以案發當時天候晴、
    日間自然光線、路面乾燥無缺陷且無障礙物、視距良好等情
    ，有上揭道路交通事故調查報告表㈠在卷足憑（詳警卷第35
    頁），並無不能注意之情事。惟被告在案發時未見有煞車減
    速之情形，即逕自前行，方與林雅蓮所騎乘之機車發生碰撞
    等情，此有勘驗筆錄及擷圖照片附卷可佐（詳交訴卷第51-5
    4、59-125頁）。足認被告案發時顯未透過上開凸面鏡注意
    林雅蓮將駛至上開路口之車前狀況，亦未減速慢行以作隨時
    停車準備，堪信被告本件確有未注意車前狀況，隨時採取必
    要之安全措施，以及行經無號誌之交岔路口，未減速慢行作
    隨時停車準備等過失。
　㈢又盧○洋因本件事故受有頭部外傷、臉部及上唇擦傷、口腔黏
    膜撕裂傷及肢體多處擦傷之傷害，林雅蓮則因而受有硬腦膜
    下出血、缺氧性腦病變、頭顱骨折、右側第五、第六根及左
    側第四根肋骨骨折等傷害，經送往義大醫療財團法人義大醫
    院（下稱義大醫院）急救無效，於同年月23日1時59分許死
    亡等情，有義大醫院診斷證明書、臺灣臺南地方檢察署110
    南相字第557 號相驗屍體證明書及檢驗報告書、相驗照片在
    卷可稽（詳警卷第21-23頁；相卷第82-86 、107-109頁），
    是被告之過失行為與林雅蓮之死亡結果及盧○洋之傷害結果
    間，顯具有相當因果關係。其過失致人於死及過失傷害之犯
    行應殆無疑義。
  ㈣又按汽車行駛至無號誌之交岔路口，支線道車應暫停讓幹線
    道車先行，道路交通安全規則第102 條第1 項第2 款訂有明
    文；再按「停」標字，用以指示車輛至此必須停車再開，道
    路交通標誌標線號誌設置規則第177 條亦訂有明文。而道路
    交通標誌標線號誌設置規則第58條、第59條、第172 條、第
    177 條、第211 條已有幹、支道依不同道路交通設施設置之
    原則，如：交岔路口若設有閃光紅燈或「讓」、「停」等標
    誌、標線之道路則為支線道，設有閃光黃燈或未設上述相關
    標誌、標線道路為幹線道（行政院交通部91年9 月12日交路
    字第0910008816號函意旨），亦為本院職務上已知之事項。
    查林雅蓮行駛之成功一巷由西往東方向，在進入上開路口前
    ，路面繪有「停」標字，被告行駛之高鐵橋下便道在該路口
    則僅繪有「慢」標字等情，有道路交通事故現場圖、現場照
    片2 張（詳警卷第32、59-60 頁及第68頁下方）在卷可參。
    是依上開規定及函文意旨，林雅蓮所行駛之成功一巷即為支
    線道，其於進入上開路口前，即應停車再開，且應禮讓行駛
    於幹道之被告先行。然林雅蓮於案發時並未於成功一巷之路
    口停止線前停等，即直接駛入上開路口導致發生本件事故等
    情，經本院當庭勘驗上開錄影畫面屬實，有勘驗筆錄及擷圖
    照片附卷可佐（詳交訴卷第52-53、81-95頁）。是林雅蓮亦
    未履行上開注意義務，就本件事故之發生與有過失。且其過
    失態樣係攸關路權歸屬，相較於被告未注意車前狀況及行經
    交岔路口未適當減速慢行之過失而言，應係更為高度之注意
    義務，是本院認林雅蓮之過失在本件應為肇事主因，被告之
    過失則為肇事次因。惟刑事責任之認定，並不因被害人與有
    過失，即得以免除被告之過失責任，至多僅係量刑時之參酌
    事由，附此敘明。
　㈤綜上所述，本案事證已臻明確，被告上開犯行洵堪認定，應
    依法論科。
三、論罪科刑
  ㈠核被告所為，係犯刑法第276條之過失致人於死罪及刑法第28
    4條之過失傷害罪。被告以一行為犯上開2罪名，屬想像競合
    犯，應依刑法第55條規定，從一重論以過失致人於死罪。被
    告於本件交通事故發生後，高雄市政府警察局交通警察大隊
    仁武分隊員警據報前往現場處理時，在場並當場承認為肇事
    人乙情，有高雄市政府警察局道路交通事故肇事人自首情形
    紀錄表在卷可按（詳警卷第51頁）；其在有偵查權限之警員
    前往處理前，警員既不知犯罪人為何人，仍屬未發覺之罪，
    而被告對於該未發覺之罪，坦承其係行為人，並表明願接受
    裁判，爰依刑法第62條前段之規定減輕其刑。
  ㈡爰審酌被告考領有合格之普通小型車駕駛執照，亦應具備相
    當之駕駛經驗，卻於本件未注意車前狀況以及行經交岔路口
    未適當減速慢行作隨時停車之準備，肇生本件車禍事故，導
    致林雅蓮死亡及盧○洋傷害之結果，使家屬蒙受喪親之痛，
    造成無可彌補之損害，所為實值非難；惟被告犯後已坦承犯
    行，且其過失於本案係肇事次因，林雅蓮另有屬肇事主因之
    與有過失；復酌以被告與告訴人盧文凱間因賠償金額未達成
    共識而無法達成和解等節(詳被告與告訴人盧文凱於準備程
    序當庭所述，參交訴卷第157頁）；再考量被告前曾因過失
    傷害、竊盜、違反臺灣地區與大陸地區人民關係條例、妨害
    自由等案件經法院判處罪刑之前科素行（詳臺灣高等法院被
    告前案紀錄表）；復衡酌被告之過失態樣、盧○洋所受傷勢
    之嚴重程度，以及告訴人盧文凱當庭請求對被告從重量刑之
    意見（詳交訴卷第186頁）；暨衡被告罹有攝護腺惡性腫瘤
    之身體狀況（詳審交訴卷第47頁之診斷證明書），以及其自
    承高工畢業，目前從事鐵工，每月收入約新臺幣2萬至3萬元
    ，已婚且有4名成年子女等一切情狀（詳交訴卷第185頁），
    量處如主文所示之刑。
據上論斷，應依刑事訴訟法第273 條之1 第1 項、第284 條之1
、第299 條第1 項前段，刑法第276 條、第284條前段、第62條
前段，刑法施行法第1 條之1 第1項，判決如主文。
本案經檢察官張家芳提起公訴，檢察官梁詠鈞到庭執行職務。 
中　　華　　民　　國　　111 　年　　5 　　月　　6　　日
                  刑事第三庭    法　官  彭志崴
以上正本證明與原本無異。
如不服本判決應於收受送達後20日內向本院提出上訴書狀，並應
敘述具體理由；如未敘述上訴理由者，應於上訴期間屆滿後20日
內向本院補提理由書（均須按他造當事人之人數附繕本）「切勿
逕送上級法院」。
中　　華　　民　　國　　111 　年　　5 　　月　　6 　　日
　　　　　　　　　　　　　　　　書記官  黃淑菁
附錄本案論罪科刑法條
中華民國刑法第276條
因過失致人於死者，處5年以下有期徒刑、拘役或50萬元以下罰
金。
中華民國刑法第284條
因過失傷害人者，處1年以下有期徒刑、拘役或10萬元以下罰金
；致重傷者，處3年以下有期徒刑、拘役或30萬元以下罰金。